福建高等法院金門分院刑事判決　　　　　　　　　　 九十一年度上訴字第一五號
　　上　訴　人
　　即　被　告　甲○○　男三十.
　　　　　　　　　　　　住金門.
　　　　　　　　　　　　身分證.
右上訴人因偽造文書案件，不服福建金門地方法院九十一年度訴字第二四號，中華民
國九十一年八月七日第一審判決（起訴案號：福建金門地方法院檢察署九十一年度偵
字第三八號）提起上訴，本院判決如左：
    主  文
原判決撤銷。
甲○○無罪。
    理  由
一、公訴意旨略以：被告甲○○意圖為自己不法所有，並基於概括犯意，連續持用來
    源不明偽造之花旗銀行第0000000000000000號信用金卡（按該
    卡號之信用卡係黃捷蘭所領用），先於九十年八月二十日下午二時許，至金門縣
    金城鎮○○路九十七號「金信華銀樓」（起訴書誤載為「金華信銀樓」），以偽
    簽吳國生署押於信用卡帳單上之方式，向該銀樓負責人楊雅璧刷卡購買價值新台
    幣（以下同）二萬七千元之金項鍊一條。嗣於翌日凌晨至金門縣金沙鎮浦山村下
    塘頭三十號「金錢豹」酒店（該酒店使用之刷卡機登記之商店名為星辰）及金門
    縣金湖鎮小徑八十一號「侏儸紀」酒店（該酒店使用之刷卡機登記之商店名稱為
    音樂城），以偽簽吳國生署押於信用卡帳單上之方式，刷卡消費合計一萬九千二
    百元。因而認被告甲○○涉有刑法第二百十六條、第二百十條行使偽造私文書罪
    嫌及刑法第三百三十九條第一項詐欺取財罪嫌。
二、按犯罪事實應依證據認定之，無證據不得推定其犯罪事實；不能證明被告犯罪者
    ，應諭知無罪之判決，刑事訴訟法第一百五十四條、第三百零一條第一項分別定
    有明文。又認定犯罪事實所憑之證據，雖不以直接證據為限，間接證據亦包括在
    內；然而無論直接或間接證據，其為訴訟上證明，須於通常一般之人均不致於有
    所懷疑，而得確信其為真實之程度者，始得據為有罪之認定，倘其證明尚未達到
    此一程度，而有合理性之懷疑存在時，事實審法院復已就其心證上理由予以闡述
    ，敘明其如何無從為有罪之確信，因而為無罪之判決，尚不得任意指為違法，最
    高法院七十六年台上字第四九八六號著有判例可資參照。而刑事訴訟法第一百六
    十一條已於九十一年二月八日修正公布，修正後同條第一項規定：檢察官就被告
    犯罪事實，應負舉證責任，並指出證明之方法。因此，檢察官對於起訴之犯罪事
    實，應負提出證據及說服之實質舉證責任。倘其所出之證據，不足為被告有罪之
    積極證明，或其闡明之證明方法，無從說服法官形成被告有罪之心證，基於無罪
    推定之原則，自應為被告無罪判決之諭知，最高法院亦著有九十二年台上字第一
    二八號判例意旨可資參照。
三、公訴意旨認被告甲○○涉有右揭偽造私文書及詐欺罪嫌，係以證人即金信華銀樓
    負責人楊雅璧及侏儸紀酒店會計柯明秀指認，並有聯合信用卡處理中心帳單調閱
    明細表、帳單四紙、花旗銀行損失一覽表等為其論據。訊據被告甲○○堅決否認
    有偽造私文書及詐欺之犯罪行為，並辯稱：伊未持信用卡前往上開處所消費，該
    「吳國生」署押亦非伊所簽等語。
四、經查：
    (一)證人楊雅璧雖於警訊、偵查、原審及本院多次指認被告甲○○之照片為盜刷信
      用卡之人（見偵卷第十二頁、第四十四頁、原審卷第三十七頁及本院卷第四十
      一頁）；但證人楊雅璧於原審亦證稱：「（是否看到照片就可以認出購買金飾
      的人）有一點印象可以認識，因為當時案發後過了二個月才指認，警察局拿給
      我指認，我說大概就是他沒有錯，因為時間已久。」證人楊雅璧指認時距離刷
      卡時已相距二個月，由此證言證人楊雅璧之指認事實上僅只是「大概」並不準
      確。而證人楊雅璧於本院九十二年一月八日訊問時當庭指認被告時則證稱：「
      時間隔太久，我忘記了。」等語（見本院卷第五十四頁）；於九十二年六月十
      日訊問時則證稱：「時間太久，我忘記了，認不出來。」「（你當時為什麼指
      認是照片上這個人是偽簽信用卡的人）是警察跟我講說人已經抓到了，而且他
      也有承認。」「照片上的與刷卡的人是否為同一人我記不太清楚，因為刷過就
      走。」「（在案發當時，持信用卡到店裡消費的人是否很少）多多少少是有，
      但是如果刷了就走，也不會記得很清楚。」（見本院卷第八十二頁至八十三頁
      ），顯見證人楊雅璧前後所述並不一致，而警方在提供被告照片供證人指認時
      只提供單一照片供證人指認，且向證人表示「人已經抓到了，而且他也有承認
      」有誤導證人指認之虞，是證人楊雅璧之證詞並非無可議之處，尚難以其證述
      遽認被告有偽造文書及詐欺犯行。
    (二)證人柯明秀（現改名柯奕均）於警訊時指認被告之照片後，對於九十年八月二
      十一日凌晨零時許至金門縣金沙鎮浦山村下塘頭三十號「金錢豹」酒店刷卡消
      費者，究係被告本人與否，證稱：「時間已久，已不記憶」等語：於偵查中亦
      證稱：「（九十年八月二十一日他是否曾到你店中消費）我不記得，他大部份
      都簽帳，似乎有刷過一、二次，從來沒有用現金交易過。」（見偵卷第十四頁
      、第四十四頁背面）；證人柯明秀於本院亦證稱：「（九十一年八月二十一日
      淩晨零時，被告甲○○是否到你們酒店刷卡消費）我不記得了，因為事隔太久
      ，而且當時生意很好，消費很多，根本不會去記哪天那位客人有來刷卡消費。
      」；「（到底被告有沒有用吳國生的名字刷卡消費）我沒有印象。」（見本院
      卷第五十五、五十六頁），由上可知，證人柯明秀於警訊、偵查及本院均證稱
      不記得、沒有印象，自不能以其證言作為不利於被告之認定。至於證人柯明秀
      雖於偵查中曾證稱：「（公訴人問是否有筆刷卡簽吳國生名字）有一筆」，然
      公訴人該問句沒有主詞，證人柯明秀回答有一筆，從字面上觀之似指該酒店曾
      有一筆刷卡簽吳國生名字，究竟是否為被告甲○○所簽不明確，對照證人柯明
      秀上開不記得、沒有印象之證述，尚難認證人柯明秀回答有一筆，即指被告甲
      ○○所簽。故證人柯明秀之證詞，亦難以作為被告不利之證據。
    (三)另外聯合信用卡處理中心帳單調閱明細表、帳單四紙、花旗銀行損失一覽表，
      僅能證明被害人黃捷蘭上述之信用卡遭盜刷之事實，並無法證明係被告甲○○
      所盜刷。
    綜上所述，公訴人所提出之證據，均未達於通常一般人均不致有所懷疑，而得確
    信其為真實之程度，因有合理性懷疑之存在，致使無法形成有罪之確信。此外，
    復查無其他積極證據確切之證據足以證明被告有何公訴人所指之偽造文書、詐欺
    之事實，不能證明被告犯罪，揆諸上開說明，自應為被告無罪之諭知。
五、原審未予詳查，遽認為被告犯有偽造文書及詐欺罪行，自有未合，被告上訴意旨
    亦指摘及此，其上訴為有理由，應由本院將原判決撤銷，諭知被告無罪之判決。
六、被告甲○○經合法傳喚，無正當理由不到庭，爰不待其陳述逕行判決。
據上論斷，應依刑事訴訟法第三百六十九條第一項前段、第三百六十四條、第三百七
十一條、第三百零一條第一項，判決如主文。
本案經檢察官陳瑞仁到庭執行職務。
中　　　華　　　民　　　國　　九十三　　年　　　一　　　月　　　九　　　日
                              福建高等法院金門分院刑事庭
                                  審判長法  官　陳　中　和
                                        法  官  李　行　一
                                        法  官  紀　文　勝
右正本證明與原本無異。
如不服本判決，應於收受送達後十日內向本院提出上訴書狀，其未表明上訴理由者，
並應於提出上訴後十日內向本院補提理由書狀（均須按他造當事人之人數附繕本）。
中　　　華　　　民　　　國　　九十三　　年　　　一　　　月　 　十四 　　日
　　　　　　　　　　　　　　　　　　　　書記官　李　麗　鳳
